臺灣臺北地方法院民事簡易判決
110年度北原簡字第7號
原      告  吳淑雯  
訴訟代理人  吳惠婷  
被      告  蔡正吉  

訴訟代理人  陳怡均律師(法扶律師)
上列當事人間損害賠償事件，原告提起刑事附帶民事訴訟（110
年度審原交簡附民字第1號），經刑事庭移送前來，本院於民國1
11年10月12日言詞辯論終結，判決如下：
　　主      文
被告應給付原告新臺幣壹拾柒萬零捌佰玖拾伍元，及自民國一百
一十年八月四日起至清償日止，按年息百分之五計算之利息。
原告其餘之訴駁回。
訴訟費用由被告負擔百分之二十七，餘由原告負擔。
本判決第一項得假執行；但被告如以新臺幣壹拾柒萬零捌佰玖拾
伍元預供擔保，得免為假執行。
原告其餘假執行之聲請駁回。
    事實及理由要領
一、原告主張：被告原領有之普通重型機車駕駛執照因酒後駕車
    遭註銷，為未領有駕駛執照之人，仍於民國109年12月10日
    凌晨0時21分許，無照騎乘車牌號碼000-0000普通重型機車
    ，沿臺北市松山區八德路4段第三車道由東往西方向行駛，
    途經臺北市松山區八德路4段與寶清街口時，貿然闖越紅燈
    而往前駛，適有原告騎乘車牌號碼000-000號普通重型機車
    （下稱系爭機車），沿臺北市松山區八德路4段第三車道由
    東往西方向駛至，其一時煞車不及，遂造成兩車發生碰撞，
    原告因此人車倒地，而受有頭部外傷、左側鎖骨骨折、額頭
    撕裂傷及左下肢挫傷等傷害。原告因上開交通事故，支出如
    附表一、二之醫療費用計新臺幣（下同）140,101元。又原
    告車禍受傷身心受創，另求償精神慰撫金50萬元等語。並聲
    明：被告應給付原告640,101元，及自起訴狀繕本送達翌日
    起至清償日止，按年息5%計算之利息；請准供擔保，宣告假
    執行。
二、被告則以下情辭置辯，並聲明：原告之訴駁回；如受不利判
    決，願供擔保請准宣告免為假執行。
㈠、依原告所提國泰綜合醫院（下稱國泰醫院）109年12月19日診
    斷證明書記載「…民國109年12月10日施行復位固定手術，於
    民國109年12月13日出院，民國109年12月19日門診追蹤治療
    ，宜休養二個月。」，顯見原告住院3日即出院，且後續僅
    須門診追蹤治療，加上醫囑建議「宜」休養，而非「應」休
    養或需專人照顧，益徵原告受傷後仍可正常生活及活動，故
    毋須不斷回診或就醫。是因前開診斷證明之醫囑記載「宜休
    養『二個月』」，被告僅同意原告自109年12月10日至110年2
    月10日之西醫醫療費支出總計83,526元（109年12月10日國
    泰醫院急診700元、109年12月13日國泰住院手術80,446元、
    109年12月19日國泰手術拆線及骨科560元+810元+350元、11
    0年1月16日國泰骨科660元）。
㈡、又原告所提卷內諸多醫療費用距事發日期（109年12月10日）
    長達數月、甚至一年以上，原告屢屢就醫，卻無法舉證有至
    其他醫院門診治療之必要性，是請求被告給付110年2月11日
    至111年1月28日之醫療費用（如回診醫療費、中醫治療等）
    與本案有就診必要？是否損害與結果間具因果關係？依舉證
    責任分配法則，原告自應證明之。又依臺北醫學大學附設醫
    院109年12月23日診斷證明書醫囑記載：「因上述疾病於109
    年12月16日、109年10月2日至門診就診。」等語，顯見中醫
    醫囑並「無」原告持續就醫回診之建議，是以，原告主張至
    臺北醫學大學附設醫院治療云云，難認於西醫醫院就診治療
    外，有另覓中醫治療之必要性，顯見原告就診係自身因素，
    與本案無因果關係。又原告所提醫療費用單據，多有記載「
    證明書費280元」、「證明書費40元」長達數10頁，然綜觀
    卷內卻無此診斷證明書，則是否有此診斷證明書？有無「重
    複申請」診斷證明書之必要，原告應舉證證明。另原告案發
    後曾多次向財團法人汽車交通事故特別補償基金申請醫藥費
    補償金，以填補原告之損害，依法應予以扣除。
㈢、另被告亦因本案受傷住院，嗣後在家休養，學歷為國中畢業
    ，尚須扶養母親與未成年弟妹，原受僱為木工，然因新冠疫
    情重創百業，造成被告工作不穩定，目前每月薪資僅1萬元
    左右（有工作才有錢領），爰請依兩造學經歷等背景，減輕
    精神賠償。  
三、按因故意或過失，不法侵害他人之權利者，負損害賠償責任
    ；汽車、機車或其他非依軌道行駛之動力車輛，在使用中加
    損害於他人者，駕駛人應賠償因此所生之損害；不法侵害他
    人之身體或健康者，對於被害人因此喪失或減少勞動能力，
    或增加生活上之需要時，應負損害賠償責任；不法侵害他人
    之身體、健康、名譽、自由、信用、隱私、貞操，或不法侵
    害其他人格法益而情節重大者，被害人雖非財產上之損害，
    亦得請求賠償相當之金額，民法第184 條第1 項前段、第19
    1 條之2 、第193 條第1 項、第195 條第1 項前段分別定有
    明文。又負損害賠償責任者，除法律另有規定或契約另有訂
    定外，應回復他方損害發生前之原狀，債權人亦得請求支付
    回復原狀所必要之費用，以代回復原狀，民法第213 條第1
    項、第3 項亦有明文。經查，被告為未領有駕駛照之人，於
    前揭時、地貿然闖越紅燈往前行駛，與系爭機車發生碰撞，
    原告因而人車倒地，致原告受有頭部外傷、左側鎖骨骨折、
    額頭撕裂傷及左下肢挫傷之傷害等情，業據原告提出國泰醫
    院診斷證明書、醫療費用收據等件為證，並經本院110年度
    審原交簡字第4號刑事判決認定在案，復有臺北市政府警察
    局交通警察大隊函覆本件交通事故調查報告表等資料在卷可
    稽，堪認被告前揭駕駛行為確有肇致本件事故之過失，並造
    成原告受有前揭傷害，原告依侵權行為法律關係請求被告負
    損害賠償責任，自屬有據。茲就原告請求各項金額，審酌如
    下：
㈠、醫療費用部分：原告主張因本件交通事故受傷，治療支付醫
    療費用140,101元，固提出如附表一、二所示醫療費用收據
    （下稱醫療單據）為依據，被告就原告提出如附表一編號1
    至6醫療單據內容共83,526元不爭執，其餘則否認並爭執證
    明書費之必要性。經查，就被告爭執之附表一編號7至11及
    附表二醫療單據部分，觀諸國泰醫院診字第0-000-000000號
    診斷明書記載原告於附表一編號7號11日就診之病名為左側
    鎖骨骨折（本院卷第429頁），核與原告因此次事故所受之
    前揭傷勢相符，堪認原告確係因本件交通事故所致左側鎖骨
    骨折之傷害而於如附表一編號7至11之日期至國泰醫院骨科
    就診。又原告所提出之台北醫學大學附設醫院乙診字第2397
    號診斷證明書記載被告於附表二編號1、2日期就診之病名為
    左側鎖骨骨折，同院乙診字第1845、1921號診斷證明書均記
    載被告於附表二編號8至21日期就診之病名為頭皮鈍傷、左
    側鎖骨閉鎖性骨折（本院卷第453至457頁），與原告於本件
    事故所受之前揭傷勢相符，則於如附表二編號1、2及編號8
    至21之日期至台北醫學大學附設醫院中醫科就診，核與原告
    所受傷害應接受治療相當，尚無違反常情之處，應屬必要。
    另原告於附表二編號3至7、22至33至台北醫學大學附設醫院
    中醫科就診之醫療單據，因原告未能提出證據（如診斷證明
    書或病歷資料）證明其就醫之原因及必要性為何，無法認定
    係為治療本次車禍所受之傷勢而就醫，此部分應予剔除。又
    原告雖主張其中附表二編號11、12就診各支出1,105元，惟
    依原告提出該日醫療單據（本院卷第471頁），原告僅各支
    出1,065元，故原告請求附表二編號11、12之醫療費用應各
    以1,065元為必要。再就被告所爭執之附表一編號7至11及附
    表二醫療單據包含如附表一編號7至11、附表二編號2、7、8
    、21所示之證明書費部分，原告於本件訴訟中提出111年1月
    7日國泰醫院診字第0-000-000000號診斷明書、109年12月23
    日台北醫學大學附設醫院乙診字第2397號診斷證明書、110
    年2月18日台北醫學大學附設醫院乙診字第1845、110年8月1
    9日台北醫學大學附設醫院乙診字第1921號診斷證明書（本
    院卷第429頁、第453至457頁）作為證明其損害發生及範圍
    之證據，則僅有此部分診斷證明書費用，可認係原告為主張
    並證明其因本件車禍事故所受損害發生及其範圍所必要之費
    用，核屬原告因本件車禍事故所受之財產上損害（即附表一
    編號11、附表二編號2、8、21之證明書費），除此之外如附
    表一編號7至10之證明書費共260元、附表二編號7之診斷證
    明書費用280元，原告並未舉證證明其請領之用途為何或有
    何須多次請領之必要性，無從認定係原告因本件車禍事故所
    應支出之必要費用，自不得請求被告賠償。是原告請求被告
    給付扣除附表一編號7至10之證明書費260元後為86,596元（
    86,856-260），加計如附表二編號1、2及編號8至10之金額
    、附表編號11、12各以1,065元為必要及編號13至21之金額
    為23,810元（695+975+1345+1065×5+1800×6+2295+2375），
    以上共計110,406元（86,596+23,810），應予准許，逾此範
    圍，無足可採。
㈡、精神慰撫金部分：按慰撫金之賠償，其核給之標準固與財產
    上損害之計算不同，然非不可斟酌雙方身分資力與加害程度
    ，及其他各種情形核定相當之數額（最高法院51年臺上字第
    223 號判例意旨參照）。又民法第195 條第1 項雖規定不法
    侵害他人之身體、健康者，得請求賠償相當金額之非財產上
    之損害，惟所謂相當，除斟酌雙方身分資力外，尤應兼顧加
    害程度與其身體、健康影響是否重大以為斷（最高法院89年
    度臺上字第1952號判決意旨參照）。經查，被告係國中畢業
    、名下無不動產、月薪1萬多元；原告高職畢業、名下無不
    動產、月薪3萬多元等情，業據兩造陳明在卷。爰審酌被告
    前述過失駕駛行為，致原告受有上揭傷勢，原告為此需多次
    就醫治療，耗費時間精力，亦對生活造成相當程度之不便，
    並兼衡兩造之身分、地位、經濟狀況、被告侵害原告身體權
    之情節、原告受害程度、被告之智識程度及事發後之態度等
    一切情狀，認原告對被告請求給付非財產上損害賠償之慰撫
    金以10萬元，核屬適當。逾此範圍之請求，則無理由，應予
    駁回。
㈢、綜上，原告因本件車禍事故所受之財產上及非財產上之損害
    共計210,406元（110,406＋100,000）。原告逾此金額之主張
    ，均非可採。
四、末按特別補償基金依第40條規定所為之補償，視為損害賠償
    義務人損害賠償金額之一部分；損害賠償義務人受賠償請求
    時，得扣除之，強制汽車責任保險法第42條第1項所明定。
    查原告因本件車禍事故已受領特別補償基金給付之補償金共
    39,511元，有財團法人汽車交通事故特別補償基金函覆資料
    存卷可憑（本院卷第510至518頁），且為兩造所不爭執，即
    應自原告得請求被告賠償之金額扣除，故原告得請求被告賠
    償之金額為170,895元（210,406－39,511）。
五、綜上所述，原告依侵權行為之法律關係，請求被告給付170,
    895元，及自起訴狀繕本送達翌日即110年8月4日起至清償日
    止，按週年利率5 ％計算之利息，為有理由，應予准許。逾
    此範圍，則無理由，應予駁回。又原告敗訴部分，其假執行
    之聲請已失所附麗，應併予駁回之。
六、本件原告勝訴部分係就民事訴訟法第427條訴訟適用簡易程
    序所為被告敗訴之判決，依同法第389條第1項第3款規定，
    應依職權宣告假執行。並依同法第392條第2項規定，依職權
    宣告被告如預供擔保後，得免為假執行。
七、本件為判決基礎之事證已臻明確，本院經逐一審酌兩造所提
    其餘攻擊、防禦方法，均與前開論斷結果無礙，爰不再一一
    論述。又本件係刑事附帶民事訴訟，由合議庭裁定移送民事
    庭之事件，依刑事訴訟法第504條第2項之規定，免納裁判費
    ，至本件言詞辯論終結時，亦未發生其他訴訟費用，故無從
    確定訴訟費用之數額。惟依法仍應依民事訴訟法第79條規定
    ，諭知兩造訴訟費用負擔之比例，以備將來如有訴訟費用發
    生時，得以確定其數額，均予敘明。
中　　華　　民　　國　　111 　年　　10　　月　　31　　日
                  臺灣臺北地方法院臺北簡易庭
                              法  官　李宜娟
以上正本係照原本作成。
如不服本判決，應於判決送達後20日內向本庭提出上訴狀。（須
按他造當事人之人數附繕本）。如委任律師提起上訴者，應一併
繳納上訴審裁判費。
中　　華　　民　　國　　111 　年　　10　　月　　31　　日
　　　　　　　　　　　　　　  書記官　官逸嫻

附表一
編號 日     期 看 診 醫 院 看 診 費 用 （新臺幣/元） 內含證明書費 本院卷頁數 1 109/12/10 國泰醫院（急診） 700  431 2 109/12/13 國泰醫院骨科手術住院 80446 170 433 3 109/12/19 國泰醫院手術拆線 560 210 435 4 109/12/19 國泰醫院腦神經外科 810 210 437 5 109/12/19 國泰醫院急診 350 170 439 6 110/01/16 國泰醫院骨科 660 60 441 7 110/02/20 國泰醫院骨科 770 170 443 8 110/04/17 國泰醫院骨科 630 30 445 9 110/07/23 國泰醫院骨科 600 30 447 10 110/10/15 國泰醫院骨科 600 30 449 11 111/01/07 國泰醫院骨科 730 160 451   合計 86856   

附表二
編號 日期 看診醫院 看診費用 （新臺幣/元） 內含證明書費 本院卷頁數 1 109/12/16 台北醫學大學附設醫院 695  459上 2 109/12/23 台北醫學大學附設醫院 975 280 459下 3 109/12/30 台北醫學大學附設醫院 695  461上 4 110/01/06 台北醫學大學附設醫院 695  461下 5 110/01/13 台北醫學大學附設醫院 270  463上 6 110/01/20 台北醫學大學附設醫院 2050  463 7 110/02/03 台北醫學大學附設醫院 1345 280 465 8 110/02/18 台北醫學大學附設醫院 1345 280 467 9 110/03/04 台北醫學大學附設醫院 1065  469上 10 110/03/18 台北醫學大學附設醫院 1065  469下 11 110/04/01 台北醫學大學附設醫院 1105  471上 12 110/04/15 台北醫學大學附設醫院 1105  471下 13 110/04/29 台北醫學大學附設醫院 1065  473上 14 110/05/13 台北醫學大學附設醫院 1800  473下 15 110/05/27 台北醫學大學附設醫院 1800  475上 16 110/06/10 台北醫學大學附設醫院 1800  475下 17 110/06/24 台北醫學大學附設醫院 1800  477上 18 110/07/08 台北醫學大學附設醫院 1800  477下 19 110/07/22 台北醫學大學附設醫院 1800  479上 20 110/08/05 台北醫學大學附設醫院 2295  479下 21 110/08/19 台北醫學大學附設醫院 2375 260 481下 22 110/09/02 台北醫學大學附設醫院 2115  481上 23 110/09/16 台北醫學大學附設醫院 2115  483上 24 110/09/30 台北醫學大學附設醫院 2115  483下 25 110/10/14 台北醫學大學附設醫院 2115  485上 26 110/10/28 台北醫學大學附設醫院 2115  485下 27 110/11/11 台北醫學大學附設醫院 2115  487上 28 110/11/25 台北醫學大學附設醫院 2115  487下 29 110/12/09 台北醫學大學附設醫院 2115  489上 30 110/12/23 台北醫學大學附設醫院 2115  489下 31 111/01/06 台北醫學大學附設醫院 2115  491上 32 111/01/20 台北醫學大學附設醫院 1035  491下 33 111/01/28 台北醫學大學附設醫院 2115  493   合計 53245